臺灣新北地方法院刑事判決
111年度金訴字第381號
公  訴  人  臺灣新北地方檢察署檢察官
被      告  鄭富華


選任辯護人  姜鈞律師
            蔡賢俊律師
上列被告因違反洗錢防制法等案件，經檢察官提起公訴（111年
度偵字第5385號），被告於準備程序中就被訴事實為有罪之陳述
，本院合議庭裁定由受命法官獨任行簡式審判程序，茲判決如下
：
    主  文
鄭富華共同犯一般洗錢罪，處有期徒刑3月，併科罰金新臺幣2萬
元，罰金如易服勞役，以新臺幣1,000元折算1日。未扣案之犯罪
所得新臺幣600元沒收，於全部或一部不能沒收或不宜執行沒收
時，追徵其價額。
    事實及理由
壹、程序事項：
    本件被告鄭富華所犯係死刑、無期徒刑、最輕本刑為3年以
    上有期徒刑以外之罪，其於準備程序中就被訴事實為有罪之
    陳述（見本院卷第46頁），經法官告知簡式審判程序之旨，
    並聽取公訴人及被告之意見後，依刑事訴訟法第273 條之1 
    第1 項，裁定進行簡式審判程序。又依刑事訴訟法第273條
    之2、第159條第2項之規定，簡式審判程序不適用傳聞法則
    有關限制證據能力之相關規定，合先敘明。
貳、實體部分：
一、本案犯罪事實、證據及應適用之法條，除犯罪事實欄第14行
    「預留0.02％」之記載應更正為「預留2％」，及下列事項應
    予補充外，其餘均引用附件即檢察官起訴書之記載：
    1、被告於民國111年5月6日本院準備程序及審理中之自白（
       參本院卷所附當日各該筆錄）。
    2、鄭瑞蘭提出之詐欺集團資料及對話紀錄【見臺灣新北地
       方檢察署110年度偵字第3429號卷（下稱偵字第3429號卷
       ）第35至37頁】。
    3、元大商業銀行股份有限公司109年9月8日元銀字第109001
       0620號函及所附之客戶往來交易明細（見偵字第3429號
       卷第49至50頁）。
二、論罪科刑：
（一）法條構成要件的說明：
 　   洗錢防制法第2條規定：「本法所稱洗錢，指下列行為：①
      意圖掩飾或隱匿特定犯罪所得來源，或使他人逃避刑事追
      訴，而移轉或變更特定犯罪所得。②掩飾或隱匿特定犯罪
      所得之本質、來源、去向、所在、所有權、處分權或其他
      權益者。③收受、持有或使用他人之特定犯罪所得。」行
      為人如有上開行為，即該當於洗錢行為，應依洗錢防制法
      第14條第1項之規定處罰。依洗錢防制法第3條第2款之規
      定，刑法第339條是屬於洗錢防制法第2條所稱之特定犯罪
      ，先予敘明。本案被告依照指示領款後，將款項轉交與真
      實姓名、年籍均不詳、綽號「八哥」之人（下稱「八哥」
      ），該手法即是透過層轉方式使該等特定犯罪所得之去向
      及所在遭到隱匿，且被告主觀上對於其行為將造成掩飾、
      隱匿該詐欺犯罪所得去向、所在之結果應屬明知，猶仍執
      意為之，自屬洗錢防制法第2條第2款之洗錢行為，應該依
      同法第14條第1項之規定處罰。
（二）罪名及罪數關係：
　 1、本件被告為取得報酬而擔任車手的工作，以促成本案詐欺
      集團得以順利完成詐欺取財之行為，足徵被告是基於自己
      犯罪之意思參與該詐欺取財犯罪之分工，分擔犯罪行為之
      一部，並利用他人之行為，以達詐欺犯罪之結果，被告自
      應就其所參與犯行所生之全部犯罪結果共同負責。是核被
      告所為，是犯刑法第339條第1項詐欺取財罪及洗錢防制法
      第14條第1項之一般洗錢罪。
　 2、被告就上開犯行，與「八哥」間，具有犯意聯絡及行為分
      擔，應論以共同正犯。
　 3、被告就上開犯行，是以一行為犯詐欺取財罪及一般洗錢罪
      ，為想像競合犯，應從一重論以一般洗錢罪。
（三）刑之減輕：
　　　洗錢防制法第16條第2 項規定：「犯前二條之罪，在偵查
      或審判中自白者，減輕其刑。」。被告就上開犯行，於本
      院審理時坦白承認（見本院卷第46、54頁），應依前開規
      定減輕其刑。
（四）量刑：
　　  爰以行為人之責任為基礎，審酌現今詐欺犯罪危害民眾甚
      鉅，為政府嚴加查緝，被告卻擔任替詐欺集團收取款項的
      工作，所為嚴重損害財產交易安全及社會經濟秩序，破壞
      人際間之信任關係，並且協助詐欺集團製造金流斷點，隱
      匿本案詐欺所得之去向、所在，以逃避國家追訴處罰，原
      應嚴予非難；然考量被告於審理程序坦承所犯，且與告訴
      人鄭瑞蘭達成和解，有和解書影本在卷可查（見本院卷第
      65頁），足見被告犯後態度良好，併量以被告行為雖造成
      告訴人新臺幣（下同）3萬元的損失，然損害不重，且被
      告已於111年5月3日賠償告訴人1萬5,000元一節，有被告
      提出之匯款單影本2紙可佐（見本院卷第63頁），可見被
      告已盡力彌補告訴人損失，是此部分亦可作為從輕量刑的
      參考；最後衡酌被告自承陸軍官校畢業的智識程度、目前
      退休，離婚，須定期探望父親之家庭經濟狀況等一切情狀
      （見本院卷第55至56頁），量處如主文所示之刑，並就併
      科罰金部分諭知易服勞役之折算標準。至辯護人主張：希
      望就有期徒刑部分可以易服社會勞動，併科罰金的部分可
      以易以訓誡等語。然本案被告的犯罪動機是為了取得報酬
      ，並無任何公益或道德上可宥恕的理由，是就併科罰金部
      分，不符合刑法第43條易以訓誡的規定。至被告請求易服
      社會勞動乙節，須待本案判決確定送執行後，由執行檢察
      官視個案具體情形依法裁量是否准許被告易服社會勞動之
      聲請，本院尚無從就刑之執行內容為諭知。是辯護人上開
      主張，均無理由，無從准許。
三、沒收：
　　按犯罪所得，屬於犯罪行為人者，沒收之；前二項之沒收，
    於全部或一部不能沒收或不宜執行沒收時，追徵其價額，刑
    法第38條之1第1項前段、第3項分別定有明文。被告於審理
    中表示略以：本次犯罪是以領款金額的2％作為報酬，我實際
    上有拿到報酬等語（見本院卷第46至47頁），是被告的犯罪
    所得為600元（計算式：3萬元×2％＝600元），可以認定。而
    被告上開部分犯罪所得雖未扣案，仍應依刑法第38條之1第1
    項、第3項之規定諭知沒收，並於全部或一部不能沒收或不
    宜執行沒收時，追徵其價額。　　
四、本判決依刑事訴訟法第310條之2及第454條所製作之簡化判
    決，依法僅需記載犯罪事實、證據名稱及應適用之法條，並
    得以簡略方式為之，如認定之犯罪事實、證據及應適用之法
    條，與檢察官起訴書之記載相同者，得引用之，附此敘明。
參、據上論斷，應依刑事訴訟法第273條之1第1項、第299條第1
    項前段、第310條之2、第454條第2項，判決如主文。
本案經檢察官曾開源偵查起訴，由檢察官彭聖斐到庭執行公訴。
中　　華　　民　　國    111   年 　  5  　月 　  23　 日
                  刑事第十六庭  法  官  薛巧翊
上列正本證明與原本無異。
如不服本判決，應於判決送達後20日內敘明上訴理由，向本院提
出上訴狀 (應附繕本) ，上訴於臺灣高等法院。其未敘述上訴理
由者，應於上訴期間屆滿後20日內向本院補提理由書「切勿逕送
上級法院」。
                                 書記官  黃伊媺
中　　華　　民　　國    111   年 　  5  　月 　  23　 日
附錄本案論罪科刑法條全文：　
中華民國刑法第339條
意圖為自己或第三人不法之所有，以詐術使人將本人或第三人之
物交付者，處五年以下有期徒刑、拘役或科或併科五十萬元以下
罰金。
以前項方法得財產上不法之利益或使第三人得之者，亦同。
前二項之未遂犯罰之。

洗錢防制法第2條
本法所稱洗錢，指下列行為：
一、意圖掩飾或隱匿特定犯罪所得來源，或使他人逃避刑事追訴
    ，而移轉或變更特定犯罪所得。
二、掩飾或隱匿特定犯罪所得之本質、來源、去向、所在、所有
    權、處分權或其他權益者。
三、收受、持有或使用他人之特定犯罪所得。
　　
洗錢防制法第14條
有第二條各款所列洗錢行為者，處 7 年以下有期徒刑，併科新
臺幣 5 百萬元以下罰金。
前項之未遂犯罰之。
前二項情形，不得科以超過其特定犯罪所定最重本刑之刑。
附件：
臺灣新北地方檢察署檢察官起訴書
                                     111年度偵字第5385號
　　被　　　告　鄭富華　男　64歲（民國00年00月00日生）
　　　　　　　　　　　　住屏東縣○○市○○○街000巷0○0號
　　　　　　　　　　　　居新北市○○區○○街000巷0○0號
　　　　　　　　　　　　國民身分證統一編號：Z000000000號
上列被告因詐欺等案件，已經偵查終結，認應該提起公訴，茲將
犯罪事實及證據並所犯法條分敘如下：
　　　　犯罪事實
一、鄭富華與真實姓名年籍不詳綽號「八哥」之成年人（下稱「八
    哥」），共同意圖為自己不法所有及基於詐欺、洗錢之犯意聯
    絡，由鄭富華於民國109年6月12日左右，向不知情之葉信平（
    另為不起訴處分）借用其所申請之元大商業銀行000-00000000
    000000號帳戶（下稱元大帳戶）之存摺（含印章）、提款卡
    及密碼後，並將該帳戶資料交與「八哥」。嗣由真實姓名年籍
    不詳之成年人於取得上開帳戶之提款卡、密碼後，即意圖為自
    己不法之所有，基於詐欺取財之犯意，即分別於附表所示時
    間，撥打電話予鄭瑞蘭，以附表所示之方式詐騙鄭瑞蘭，致
    鄭瑞蘭陷於錯誤，於附表所示之匯款時間，分別匯款如附表
    所示之款項至如附表所示之葉信平帳戶。鄭富華隨即使用葉信
    平上開帳戶之提款卡、存摺等，於附表所示提領時間，提領如
    附表所示之款項後，鄭富華將前開款項預留0.02%後，再將剩
    餘款項交與「八哥」，以此方式掩飾特定犯罪所得之本質、
    來源及去向。嗣因鄭瑞蘭發現受騙，報警處理，始悉上情。
二、案經鄭瑞蘭訴由新北市政府警察局新莊分局報告與本署檢察
    官簽分偵辦。
　　　　證據並所犯法條
一、證據清單及待證事實：
編號 證據名稱 待證事實 1 被告鄭富華於偵查中之供述 坦承向葉信平借用上揭帳戶之存摺（含印章）、提款卡及密碼，並將上揭帳戶資料轉知「八哥」，並於「八哥」通知款項入帳後，由伊於附表所示之時間，持葉信平上揭帳戶之提款卡提領附表所示之款項，之後再將前開款項預留0.02%後再交予「八哥」之事實。 2 證人葉信平於偵查中之證述 證明被告向伊借用上揭帳戶之存摺（含印章）、提款卡及密碼之事實。 3 告訴人鄭瑞蘭於警詢時之指訴  證明告訴人鄭瑞蘭於附表所示之時間遭詐騙而匯款之事實。 4 告訴人鄭瑞蘭之報案資料、被告所有之中華郵政帳戶開戶資料與交易明細表各1份 佐證告訴人鄭瑞蘭於附表所示之時間遭詐騙而匯款至葉信平上揭帳戶內，旋遭被告持葉信平上揭帳戶之提款卡提領之事實。 
二、核被告鄭富華所為，係犯刑法第339條第1項詐欺取財、洗錢
    防制法第2條第1款、第2款、同法第14條第1項洗錢等罪嫌。
    被告與「八哥」及其所屬詐欺集團成員間有犯意聯絡及行為
    分擔，請依共同正犯論處。被告以1行為犯上開2罪嫌，為想
    像競合犯，請依刑法第55條規定從一重之洗錢罪嫌論處。被
    告與「八哥」及其所屬不詳詐騙集團成員就本案詐欺犯行，
    有犯意聯絡及行為分擔，為共同正犯。被告因本案詐欺而獲
    取之犯罪所得，請依刑法第38條之1第1項規定宣告沒收，如
    於全部或一部不能沒收或不宜執行沒收時，則請依刑法第38
    條之1第3項規定，追徵其價額。
三、依刑事訴訟法第251條第1項提起公訴。
  　此　  致
臺灣新北地方法院
中　　華　　民　　國　 111　　年　　2 　　月　　11　　日
　　　　　　　　　　　　　　　檢　察　官  曾開源
本件正本證明與原本無異
中　　華　　民　　國　 111　　年　　2 　　月　　18　　日
                              書  記  官  王怡文
附錄本案所犯法條全文
中華民國刑法第339條
（普通詐欺罪）
意圖為自己或第三人不法之所有，以詐術使人將本人或第三人之
物交付者，處5 年以下有期徒刑、拘役或科或併科50 萬元以
下罰金。
以前項方法得財產上不法之利益或使第三人得之者，亦同。
前二項之未遂犯罰之。

洗錢防制法第2條
本法所稱洗錢，指下列行為：
一、意圖掩飾或隱匿特定犯罪所得來源，或使他人逃避刑事追訴
，而移轉或變更特定犯罪所得。
二、掩飾或隱匿特定犯罪所得之本質、來源、去向、所在、所有
權、處分權或其他權益者。
三、收受、持有或使用他人之特定犯罪所得。

洗錢防制法第14條
有第二條各款所列洗錢行為者，處7 年以下有期徒刑，併科新
臺幣5 百萬元以下罰金。
前項之未遂犯罰之。
前二項情形，不得科以超過其特定犯罪所定最重本刑之刑。


附表：
編號 告訴人 詐騙時間 匯款時間 詐騙金額 詐騙手法 告訴人匯入之金融帳戶 提款時間 提款金額 （新臺幣） 1 鄭瑞蘭 109年6月12日某時許 109年6月12日某時許 3萬元  向鄭瑞蘭訛稱可代為操作比特幣與美金匯率獲利，而依指示匯款至指定銀行帳戶 元大帳戶 109年6月12日19時14分許至同日時17分許 (1)3萬元 (2)3萬元 (3)1萬5000元